【裁判字號】    89,易,2399
【裁判日期】    900430
【裁判案由】    傷害
【裁判全文】
臺灣臺南地方法院刑事判決                        八十九年度易字第二三九九號
    公  訴  人  臺灣臺南地方法院檢察署檢察官
    被      告  甲○○
    選任辯護人  蘇陳俊哲
右列被告因傷害案件，經檢察官提起公訴（八十九年度偵續字第九○號），本院判決
如左：
    主  文
甲○○無罪。
    理  由
一、公訴意旨略以：被告甲○○與乙○○等二人係兄弟關係，平日因祖產問題即生嫌
    隙而感情不睦。民國八十九年四月十四日上午九時三十分許，兩人因土地使用問
    題再度發生糾葛，甲○○竟基於普通傷害之犯意，持其所有之鋤頭一把，在臺南
    縣白河鎮廣安里七之六號前處，動手毆打乙○○之頭部，使乙○○受有左側頭部
    四點二公分長、深零點五公分、縫合七針之裂傷害，因認被告涉有刑法第二百七
    十七條第一項之傷害罪嫌。
二、按犯罪事實，應依證據認定之，無證據不得推定其犯罪事實，又不能證明被告犯
    罪者，應諭知無罪之判決，刑事訴訟法第一百五十四條、第三百零一條第一項分
    別定有明文。另按告訴人之告訴，係以使被告受刑事訴追為目的，是其陳述是否
    與事實相符，仍應調查其他證據以資審認，最高法院五十二年台上字第一三○○
    號著有判例可供參照。
三、本件公訴人認被告涉有前開傷害犯行，係以告訴人乙○○於警、偵訊中所為指訴
    ，並有驗傷單一紙佐證，且告訴人所受之撕裂傷害長度達四點二公分，並經縫合
    七針，顯非被告失手所致等作為所憑之論據。被告則堅詞否認有何傷害犯行，辯
    稱：「(1)扣案鋤頭一把，非被告所有：公訴意旨徒憑告訴人乙○○所述，伊遭
    被告以鋤頭打傷頭部，即遽認鋤頭為被告所有，尚嫌無據。參稽卷附被告在座
    落臺南縣白河鎮○○段一七二○地號土地上所種植藥草，已被毀損一大片，且並
    非連根拔起等情形而觀，衡情已非徒手所為。況證人賴魏縛於案發當日下午八時
    十五分許，警訊時，又指證：當時伊看到乙○○拿鋤頭在除甲○○種的植物。當
    甲○○看到…，走過去。乙○○就上前擋下鋤頭，在搶鋤頭時打到乙○○頭部受
    傷流血等語。益徵鋤頭乃乙○○帶來剷除被告所種植物甚明，要不容告訴人空言
    否認其事。從而鋤頭屬於何人所有，已昭然若揭。如上所述，鋤頭乃告訴人所
    有，而帶來剷除被告作物，則公訴人未察即率爾認定被告持其所有之鋤頭一把，
    …動手毆打乙○○之頭部，自與事實不符。(2)告訴人頭部所受傷害，乃其與被告
    爭搶鋤頭時所誤傷，非被告蓄意為之。告訴人頭部之傷乃其與被告爭搶鋤頭時
    ，誤遭鋤頭擊中，已據證人賴魏縛陳述明確在卷。雖告訴人指陳係遭被告持鋤
    頭自其背後襲擊所致。然查告訴人頭部傷害之部位，依建銘診所傷害診斷證明書
    所載，為左側頭部裂傷四．二公分×○．五公分傷口流血，顯與告訴人所述被告
    自後攻擊之情形不符。再依證人賴魏縛及陳永賜指證，被告與告訴人既有爭搶
    鋤頭情形，則告訴人左側頭部裂傷，正與渠等二人爭搶鋤頭時均握住鋤頭相互拉
    扯轉動所可能肇致之傷害若合符節。是告訴人所述者皆子虛烏有之事，即屬信而
    有徵等語。
四、經查，告訴人雖指稱本件爭執之起因在於伊徒手拔除被告所種植之藥草，被告遂
    持鋤頭從後毆擊伊致傷云云，然觀之臺南縣警察局白河分局員警所拍攝之現場照
    片，其中植物多係從中斷裂，而非連根拔起，可認係以尖銳之物剷除，告訴人所
    陳該植物係伊徒手拔除等情，已堪懷疑；且證人即現場目擊被告與告訴人爭吵過
    程之賴魏縛於警訊中亦明確證稱：「當時我看到的情形是乙○○拿鋤頭在除甲○
    ○種的植物。當甲○○看到乙○○在除他人植物時走過去，乙○○就拿起鋤頭要
    打甲○○，甲○○就上前擋下鋤頭，在搶鋤頭時打到乙○○的頭部受傷流血。」
    ，復可佐證上開推論，證人賴魏縛證述堪認屬實。是被告辯稱本件係因告訴人以
    鋤頭剷除其所種植之藥草，其前往阻止告訴人時雙方搶奪鋤頭導致告訴人受傷等
    語，應為可採。是被告出於阻止告訴人剷除藥草行為之意圖而與之搶奪鋤頭，並
    於拉扯之際導致鋤頭割傷告訴人左側頭部，尚難據告訴人受傷之事實，即反面推
    論被告有傷害告訴人之故意；至於被告與告訴人搶奪鋤頭之際，是否應注意、能
    注意其行為可能導致對方受傷，猶不為注意而拉扯，則因故意與過失行為非屬同
    一基本事實，本院不能就未經檢察官起訴之過失傷害行為進行審酌。此外，本院
    復查無其他證據，足認被告有公訴人所指訴之故意傷害犯行，不能證明被告犯罪
    ，依法自應為被告無罪之諭知。
據上論斷，應依刑事訴訟法第三百零一條第一項前段，判決如主文。
本案經檢察官陳誌銘到庭執行職務。
中      華      民      國      九十      年      四    月    三十    日
                              臺灣臺南地方法院刑事第四庭
                                    法  官    吳  坤  芳
右正本證明與原本無異。
如不服本判決，應於判決送達後十日內向本院提出上訴狀( 應附繕本 )。
                                    書記官    馬  愛  君
中      華      民      國      九十      年      四    月    三十    日


司法院資訊處製作；財團法人民間司法改革基金會備份。
